【裁判字號】    94,訴更一,18
【裁判日期】    950510
【裁判案由】    損害賠償
【裁判全文】
臺灣臺北地方法院民事判決            94年度訴更一字第18號
原      告  癸○○
訴訟代理人  李金澤律師
被      告  甲○○○○○○○○.
            丙○○○○○○○○.
            丁○○○○○○○○.
            己○○○○○○○○.
            戊○○○○○○○○.
                      之1
            乙○○○○○○○○.
            辛○○○○○○○○.
            庚○○○○○○○○.
上  一  人
法定代理人  壬○○
共      同
訴訟代理人  黃景安律師
上列當事人間請求損害賠償事件，本院於中華民國95年4月26日
言詞辯論終結，判決如下：
    主      文
原告之訴駁回。
訴訟費用由原告負擔。
    事實及理由
一原告原以周金義為被告提起本件訴訟，嗣周金義於民國93年12
  月19日本院繫屬中死亡，此有周金義之戶籍謄本在卷可稽，由
  其繼承人周林金雲（周金義之妻）、周惠美（周金義之長女）
  周惠娟（周金義之次女）、周畯宏（周金義之長男）、周駿霖
  （周金義之次男）、周惠君（周金義之女）、許鈞翔（周金
  義之肆女周惠玲之子，周惠玲已於85年11月14日死亡）、許秀
  閔（周惠玲之女）依法聲明承受訴訟，經核尚無不合，合先敘
  明。
二原告起訴主張：伊於93年3月24日與被告之被繼承人周金義、
  訴外人藍英楠簽訂不動產買賣契約，向其等購買坐落台北市○
  ○段○○段667號土地，所有權應有部分各為1,162/51,168、90
  2/51,168，及其上813建號、門牌號碼台北市○○路423巷5弄2
  號3樓房屋，所有權應有部分各為9,999/10,000、1/10,000（
  下稱系爭不動產），價金為新台幣（下同）800萬元，伊同時
  交付發票人為瀛生貿易有限公司，付款人為第一商業銀行民生
  分行，發票日均為93年3月24日，各以周金義、藍英楠為受款
  人，金額各為50萬元、30萬元之簽約金支票2紙予訴外人子○
  ○代書保管，又依契約第2條、第3條第2項約定，於93年3月31
  日伊給付20萬元同時，周金義、藍英楠應備齊辦理移轉登記之
  相關文件，詎其等屆期未依約履行契約，經伊催告亦置之不理
  ，爰依買賣契約第8條第1項以95年2月15日準備書狀之送達為
  解除契約之意思表示，並請求被告依買賣契約第8條第4項約定
  加倍賠償簽約金及賠償每日按買賣總價1,000分之0.5計算之違
  約金等情。並聲明：被告應連帶給付原告80萬元及自準備書狀
  送達翌日起至清償日止，按週年利率5%計算之利息，並自93年
  4月1日起至準備書狀繕本送達日止，按日以2,000元計算之違
  約金。
三被告則以：原告係經子○○介紹向周金義購買系爭不動產，系
  爭不動產為周金義與藍英楠共有，此為原告所明知，周金義於
  93年3月24日簽訂買賣契約，該買賣契約係原告所撰擬，周金
  義已表示須待藍英楠同意簽署始成立生效，嗣因藍英楠不同意
  ，故由子○○保管之80萬元簽約金支票並未交付周金義及藍英
  楠，亦未提示付款，系爭買賣契約既未成立生效，原告以周金
  義違約為由，解除買賣契約並請求被告給付違約金及違約之損
  害賠償，顯無理由。至契約第15條其他特別約定部分條款係另
  外黏貼上去，未經周金義用印簽名，非屬原告與周金義合意之
  約款，對周金義不生拘束力。退步言之，即便認系爭買賣契約
  成立，惟周金義並未拿到簽約款，依約尚無備齊過戶文件之義
  務，故周金義並無給付遲延亦未違約，且係藍英楠不願意出售
  ，被告並未違約。又原告請求違約金過高，應予酌減等語，茲
  為抗辯。並聲明：原告之訴駁回。
四兩造不爭執之事實：
  (一)原告於93年3月24日，由代書子○○為見證人，與被告之被
    繼承人周金義簽訂不動產買賣契約，買賣標的為坐落台北市
    ○○段2小段667號土地及其上813建號、門牌號碼台北市○
    ○路423巷5弄2號3樓房屋，土地部分周金義所有權應有部分
    為1,1 62/51,168，藍英楠所有權應有部分為902/51,168，
    房屋部分周金義所有權應有部分為1/10,000，藍英楠所有權
    應有部分為9,999/10,000，約定價金為800萬元。簽約時原
    告交付瀛生貿易有限公司為發票人，第一商業銀行民生分行
    為付款人，發票日均為93年3月24日，各以周金義、藍英楠
    為受款人，金額各為50萬元、30萬元之支票2紙予子○○保
    管作為簽約金，上開支票迄未提示兌現。
  (二)依買賣契約第2條及第3條第1、2項約定，第1期簽約款80萬
    元於93年3月24日給付，第2期備證款20萬元於93年3月31日
    給付，乙方（即周金義、藍英楠）備齊一切過戶證件資料之
    同時，原告應給付第2期款。
  (三)依不動產買賣契約第8條第4項約定，乙方若有遲延給付之情
    形，應賠償原告每日按買賣總價1,000分之0.5計算之違約金
    ，如乙方毀約不賣或因可歸責於乙方之事由致給付不能或其
    他違約情事時，原告除得解除契約外，並得主張乙方應於5
    日內將所收款項加倍返還原告，以為違約之損害賠償。
  (四)原告曾於93年6月22日、93年7月2日寄送存證信函予周金義
    催告其履約。
  (五)原告就本件買賣糾紛曾對周金義提起詐欺告訴，經台灣台北
    地方法院檢察署（下稱台北地檢署）以93年度偵字第21106
    號不起訴處分書為不起訴處分。
  (六)上開事實並經原告提出不動產買賣契約書（見本院93年度訴
    字第3306號卷，下稱3306號卷第6-12頁）、支票（見3306號
    卷第13頁）、不動產登記謄本（見3306號卷第14-17頁）、
    存證信函暨掛號回執（見3306號卷第18-27頁）及被告提出
    台北地檢署檢察官93年度偵字第21106號不起訴處分書（見
    台灣高等法院94年度上字第770號卷第29、30頁）為證，復
    經本院調閱上開偵查卷宗查核屬實，足信為真。
五原告主張周金義未依系爭買賣契約備齊辦理移轉登記之相關文
  件，經伊催告仍亦置之不理，爰依買賣契約第8條第1項約定解
  除買賣契約，被告應加倍賠償簽約金並給付每日按買賣總價1,
  000分之0.5計算之違約金云云。被告則辯稱周金義並未代表藍
  英楠簽約，簽約時原告即知須經藍英楠同意契約始成立生效，
  故簽約金支票乃交由子○○保管，嗣藍英楠不同意，周金義並
  無違約等語。經查，系爭買賣契約之標的為周金義與藍英楠所
  共有，契約前言所載賣主雖為周金義及藍英楠，惟契約末尾立
  契約書人簽名欄並未經藍英楠簽名用印，此為兩造所不爭，則
  系爭不動產共有人藍英楠並未簽訂買賣契約，堪予認定。另證
  人子○○結證稱：伊介紹原告跟周金義談買賣系爭不動產事，
  系爭不動產為周金義與藍英楠共有，周金義有同意要賣，但是
  藍英楠沒有，這些原告都知道，當初伊帶原告到周金義家簽約
  ，因為藍英楠還沒有同意，要周金義與他談談看，所以第1期
  簽約款支票才交給伊保管，周金義未說要代表藍英楠簽約，契
  約書是原告帶去，契約書擬定伊未參與，支票原本還在伊處，
  原告曾另外交付伊與該支票發票人相同之其他支票用以清償之
  前跳票，惟該發票人遭拒絕往來（見本院卷第58頁背面、第59
  頁）；證人藍英楠於台北地檢署93年度偵字第21106號偵查案
  件中亦證稱：伊未授權周金義賣房子，周金義曾問伊要不要賣
  ，伊說不要賣等語（見該案卷第52頁）。足認周金義並未代表
  藍英楠簽訂系爭不動產買賣契約，原告就尚須經共有人藍英楠
  同意簽約亦屬知情，嗣藍英楠既未簽署系爭買賣契約，而周金
  義本身並無拒絕履約之情事，則原告主張周金義有給付遲延之
  違約情形，顯無足取。矧且，原告依買賣契約第3條第1項約定
  ，本應於93年3月24日簽約時給付第1期款，惟如前所述，原告
  所交付之簽約款80萬元支票迄未兌現且遭拒絕往來，則原告並
  未依約履行其給付第1期款之義務，其主張周金義及藍英楠未
  於93年3月31日備齊辦理移轉登記之相關文件，周金義應負違
  約責任云云，亦屬無據。又原告雖主張依買賣契約第15條第2
  項約定，契約是周金義代表簽訂，不須藍英楠同意，兩造買賣
  契約已經成立，即便藍英楠不同意，依約周金義仍須負違約責
  任云云。惟系爭買賣契約第15條其他特別約定條款係另外黏貼
  在所有契約條款之後，業經原告提出原本勘驗屬實（見本院卷
  第71頁），該黏貼條款部分僅有原告1人用印，未經周金義簽
  名用印，且條款字體大小亦與其他條款不同，參以其中第1項
  約定「本契約簽立時因乙方所有權狀未交付予甲方，故簽約支
  票由見證人代為保管，待乙方交付所有過戶應備證件予甲方時
  ，見證人方可交付。」、第2項約定「本約簽立乙方由周金義
  代表簽立，藍英楠需履行本約約定，否則以違約論。」（見
  3306號卷第10頁），與證人子○○前揭所證亦不相符，尚難認
  該部分條款業經周金義與原告合意，被告辯稱對周金義不生拘
  束力，應為可採。此外，原告就本件曾主張周金義偽稱已受藍
  英楠委任與其簽訂系爭買賣契約，致伊陷於錯誤因而交付簽約
  金80萬元，乃對周金義提出詐欺告訴，亦經台北地檢署檢察官
  以93年度偵字第21106號不起訴處分書為不起訴處分確定在案
  ，益證原告之主張並無理由。
六綜上所述，原告主張周金義代表藍英楠簽訂系爭買賣契約，未
  依約履行已屬違約，要非可取，被告抗辯周金義並未代表藍英
  楠簽約，簽約時原告已知尚須經藍英楠同意始能簽約，尚屬可
  信。從而，原告依系爭買賣契約第8條第4項請求被告加倍賠償
  簽約金80萬元及自準備書狀繕本送達翌日起算之法定遲延利息
  ，並自93年4月1日起至準備書狀送達日止，按日以2,000元計
  算之違約金，即有未合，不應准許。
七又本件事證已臻明確，兩造其餘攻擊防禦方法及未經援用之證
  據，經本院斟酌後，認為均不足以影響本判決之結果，爰不一
  一論述，併此敘明。
據上論結，原告之訴為無理由，依民事訴訟法第78條，判決如主
文。
中    華    民    國    95    年    5     月    10    日
                  民事第四庭法  官  劉又菁
以上為正本係照原本作成
如對本判決上訴，須於判決送達後20日內向本院提出上訴狀
中    華    民    國    95    年    2     月    14    日
                            書記官  楊勝欽


司法院資訊處製作；財團法人民間司法改革基金會備份。
